---
title: "EMD: Projekt z analizy danych"
author: "Zuzanna Kocur, Tomasz Supłat"
date: "`r format(Sys.time(), '%d %B, %Y')`"
output:
  html_document:
    keep_md: yes
    toc: yes
    toc_float: yes
runtime: shiny
---

```{r setup, include=FALSE}
knitr::opts_chunk$set(echo = TRUE)
```


## Opis projektu
Celem projektu była analiza zbioru danych *sledzie.csv* i próba ustalenia wpływu poszczególnych atrybutów na długość śledzi oceanicznych wyławianych w Europie.

Zaczęto od wczytania i wyczyszczenia danych, a następnie przeanalizowano poszczególne atrybuty i ich rozkłady oraz korelacje występujące między nimi. Przygotowano także interaktywny wykres, który przedstawia jak zmieniała się długość badanej ryby w czasie.

Na koniec stworzono model regresji liniowej w celu ustalenia, które atrybuty mają największy wpływ na długość ryby.

Następnie poprawiono wyniki za pomocą innego modelu: random forest.

##  Wstępne ustawienia

Zapewniono powtarzalność wyników oraz zaimportowano niezbędne biblioteki:

```{r importLibaries}
library(knitr)
library(rmarkdown)
library(ggplot2)
library(corrplot)
library(shiny)
library(caret)
set.seed(42)

```
## Wczytanie i wyczyszczenie danych

W pliku z danymi, brakujące informacje zastąpiono znakiem '?', który przy wczytaniu zastąpiono symbolem **NA**, który reprezentuje w języku *R* brakujące wartości. Wiersze z brakującymi wartościami usunięto i pozostało około 80% wszystkich obserwacji.

```{r readData, results='hold'}
data <- read.csv('sledzie.csv', na.strings = '?')
len_all <- nrow(data)
data_clean <- na.omit(data)
len_not_na <- nrow(data_clean)
print(paste0("Liczba wszystkich obserwacji: ", len_all))
print(paste0("Liczba obserwacji bez brakujacyhc wartości: ", len_not_na))
knitr::kable(summary(data_clean))
```

## Szczegółowa analiza wartości atrybutów

Dla katego atrybutu dokonano analizy na podstawie histogramów przedstawionych poniżej. Dostępność planktonu *Calanus helgolandicus gat. 2* oraz *widłonogów gat. 2* nie przypomina konkretnego rozkładu. Wykresy dla pozostałych planktonów mają wysokie słupki w okolicach zera i długi ogon. Dla niektórych z nich, obserwacji odległych od zera było tak niewiele, że w ogóle nie widać odpowiadających im słupków.

Natężenie połowów w regionie (**fbar**) i roczny narybek (**recr**) mają zbliżone rozkłady. Łączne roczne natężenie połowów w regionie (**cumf**) i łączna liczba ryb złowionych w ramach połowu (**totaln**) mają losowe rozkłady, a temperatura przy powierzchni wody (**sst**) oraz poziom zasolenia wody (**sal**) przypominają rozkłady normalne. Rozkład normalny przyjął także atrybut **xmonth**, oznaczający miesiąc połowu, z którego można odczytać że najwięcej obserwacji w zbiorze to obserwacje z cieplejszych miesięcy (lipiec, sierpień, październik). Ostatni atrybut, oscylacja północnoatlantycka (**nao**) przypomina rozkład dwumodalny.

```{r attrAnalysis, echo=FALSE}
columns <- colnames(data_clean)
for (i in 3:length(data_clean)) {
  p1 <- eval(substitute(
    ggplot(data=data_clean,aes(x=data_clean[ ,i]))+
      geom_histogram(bins = 30, color="darkblue", fill="lightblue") +
      ggtitle(columns[i]) +
      theme(plot.title = element_text(hjust = 0.5)) +
      xlab(colnames(data_clean)[i])
    ,list(i = i)))
  print(p1)
}
```

## Korelacje atrybutów
Przeanalizujmy teraz czy parametry wejściowe są ze sobą skorelowane.

```{r correlation, echo=FALSE}
corrs <- cor(data.matrix(data_clean))

cex.before <- par("cex")
par(cex = 0.7)
corrplot(corrs[-1,-1],  method = "color",
    addCoef.col="black", tl.col="black",
    order = "hclust", tl.cex = 1/par("cex"),
    cl.cex = 1/par("cex"))
par(cex = cex.before)
```

Jak widac, niektóre parametry są ze sobą silnie skorelowane:

* 'lcop1' oraz 'chel1'
* 'lcop2' oraz 'chel2'
* 'lcop2' oraz 'cfin2'
* 'fbar' oraz 'cumf'
* 'totaln' oraz 'cumf'

Parametry 'lcop', 'chel' oraz 'cfin' odpowiadają poszczególnym gatunkom planktonu. Prawdopodobnie mają one podobne wymagania co do temperatury i innych czynników środowiskowych, przez co rozwijają się podobnie. Nie dziwi również silna korelacja pomiędzy parametrami 'fbar', 'cumf' - oba opisują natężenie połowów w regionie. Tak samo mozna wytlumaczyc silna korelację pomiedzy 'totaln' i 'cumf' - odsetek zostawionych ryb i zlowionych ryb. Ponieważ takie parametry mogą zaburzać analize danych, usuniemy część z nich: 'lcop1', 'lcop2', 'fbar', 'totaln'.

Przypatrzmy się teraz parametrom które najbardziej wpływają (sa najbardziej skorelowane) na parametr 'lenght'. Dosyć wysoką korelację ujemna ma zmienna 'sst' oraz zmienna 'nao'. Natomiast dodatnio skorelowane są zmienne 'fbar', 'chel1' i 'fcop1'. Może to sugerować związek pomiędzy zmiennymi.

## Interaktywny wykres śledzia
Interaktywny wykres przedstawiający zmianę rozmiaru śledzi w czasie.

```{r animation, echo=FALSE}
shinyApp(

  ui = fluidPage(
        h3(
          strong("Interaktywny wykres.", style = "font-si24pt")),
        p("Liczba na suwaku oznacza numer obserwacji w zbiorze danych. Rysunek przyjmuje szerokość odpowiadającą danej obserwacji."),
        sliderInput("slider", label = "", min = 1, max = nrow(data_clean), value = 1, width = "100%"),
        uiOutput('logo')
      ),
     
  server = function(input, output, session) {
    output$logo <- renderUI({
      img(src = "https://cdn.pixabay.com/photo/2014/03/12/01/27/animal-pet-285797_1280.png", width = 20*as.integer(data_clean$length[input$slider]))
    })
  },
)
```

## Regresja

Spróbujmy teraz odpowiedzieć na pytanie co jest przyczyna zmian długości śledzia. Do tego celu wytrenujemy model regresyjny.  Dane wejściowe zostały podzielone na zbiór treningowy (90% danych) i testowy (10% danych). Dodatkowo do trenowania zastosujemy 5-krotna walidację.

``` {r dane}
train_indices <- createDataPartition(data_clean$length, p=0.9, list = FALSE, times=1)
test_indices <- -train_indices

train_set <- data.matrix(data_clean[train_indices, -1])
test_set <- data.matrix(data_clean[test_indices, -1])

cv <- trainControl(method='cv', number=5)
```

Na początek sprawdzimy działanie najprostszego modelu, regresji liniowej. W celu polepszenia wyników, dane wejściowe zostały przeskalowane oraz wycentrowane.

``` {r model, cache=TRUE}
model <- train(length ~ cfin1+cfin2+chel1+chel2+recr+cumf+sst+sal+xmonth+nao, data = train_set, method="lm", preProcess = c('scale', 'center'), trControl=cv)
```

Następnie sprawdźmy jak nasz model radzi sobie na zbiorze testowym:

```{r model_summary}
predicted <- predict(model, test_set)
postResample(predicted, data_clean[test_indices, 2])
summary(model)
```

Nie jest to wynik imponujący, patrząc na R^2 score. Model myli się średnio o ~1.4 cm w przewidywaniach. Takie wyniki nie sa zaskoczeniem, poniewaz problem jest zlozony, a regresja liniowa jest dość prostym modelem.

Na koniec zobaczmy jakie zmienne są najważniejsze dla naszego modelu:

```{r var_importance}
varImp(model)
```

Jak widzimy, najważniejsza jest temperatura wody przy powierzchni.

Zobaczmy jak zachowają się inne modele. Przetestujemy teraz random forest. Poniewaz trenowanie na pełnym zestawie danych trwa zdecydowanie za długo, do trenowania zastosujemy 10% oryginalnego zbioru (wykorzystamy do tego zbiór 'test_set'):

``` {r im_very_smol, cache=TRUE}
model_rf <- train(length ~ ., data = test_set, method="rf", ntree=100, importance= TRUE, trControl=cv)
```

Zobaczmy teraz jak nasz model radzi sobie ze zbiorem testowym (tutaj pozostałe 90% zbioru: 'train_set'):

```{r model_rf}
predicted <- predict(model_rf, train_set)
postResample(predicted, data_clean[train_indices, 2])
```
Jak widzimy, jest zdecydowanie lepiej od regresji liniowej. R^2 score jest zdecydowanie wiekszy.

Na koniec zobaczmy które zmienne mają największy wpływ na wyniki:

```{r rf_var_importance}
varImp(model_rf)
```

Co zaskakujace, model uznal zmienna 'xmonth' za najbardziej znaczaca przy przewidywaniu dlugosci sledzia. Nie jest ona praktycznie w żaden sposób skorelowana z długością śledzia. Następny jest parametr 'sst', czyli temperatura wody przy powierzchni.

## Wyniki
Z wykonanej analizy możemy wysunąć następujący wniosek: najprawdopodobniej temperatura wody przy powierzchni (parametr 'sst') jest głównym czynnikiem decydującym o długości śledzia. Jest ona dość silnie skorelowana ujemnie z długością, co sugeruje że im większa temperatura, tym śledzie są krótsze.
